【裁判字號】    99,易,697
【裁判日期】    991028
【裁判案由】    竊盜
【裁判全文】
臺灣嘉義地方法院刑事判決               99年度易字第697號
公  訴  人  臺灣嘉義地方法院檢察署檢察官
被      告  丙○○
被      告  乙○○
上列被告因竊盜案件，經檢察官提起公訴（99年度偵字第6960
號），因被告於本院準備程序中就被訴事實為有罪之陳述，經本
院合議庭裁定由受命法官獨任以簡式審判程序審理判決如下：
    主  文
丙○○共同犯踰越安全設備於夜間侵入住宅竊盜罪，累犯，處有
期徒刑壹年肆月。
黃勝傑共同犯踰越安全設備於夜間侵入住宅竊盜罪，處有期徒刑
壹年；緩刑期間參年，緩刑期間付保護管束，並應於緩刑期滿陸
月前，向指定之政府機關、政府機構、行政法人、社區或其它符
合公益目的之機構或團體提供肆拾小時之義務勞務。
    事  實
一、丙○○前因竊盜案，經臺灣高等法院臺南分院判處有期徒刑
    1年確定後，於民國90年8月5日假釋縮短刑期期滿執行完畢
    ，復因犯竊盜案件，於94年3月9日再經臺灣高等法院臺南
    分院判處有期徒刑3年，並於刑前強制工作3年，又因犯贓
    物案件，經臺灣嘉義地方法院判處有期徒刑4月確定，再因
    犯竊盜案件，經臺灣台東地方法院判處有期徒刑8月確定
    ，上開第案定應執行刑為3年10月確定，嗣上開第
    案經減刑為2月確定，上開第案經減刑為4月確定，並就上
    開第案定應執行刑為3月4月確定，於99年8月14日因
    縮短刑期而執行完畢出監。仍不知警惕，與乙○○共同基於
    意圖為自己不法之所有之犯意聯絡，於99年8月29日凌晨0時
    30分許，在嘉義縣民雄鄉○○村○○街31巷9號甲○○所有
    房屋前，由丙○○擔任把風，讓乙○○自該屋正門旁之窗戶
    ，於夜間踰越安全設備之窗戶侵入住宅，竊取皮包2只（內
    有國民身份證、健保卡、郵局金融卡、存摺2本、駕駛執照
    及現金新台幣《下同》1300元）及行動電話機（俗稱手機）
    3 支，得手後，乙○○當場在該屋外，將其中1支手機分給
    丙○○，另2支手機及現金1300元歸自己取得，乙○○隨即
    將其餘皮包2只、國民身份證、健保卡、郵局金融卡、存摺2
    本、駕駛執照等物丟進附近之水溝內（皮包1只、國民身份
    證、健保卡、郵局金融卡等物，已於事後由丙○○及乙○○
    共同返回現場找回交由警察返還甲○○。另皮包1只、存摺2
    本及駕駛執照等物均未找到）。分贓完畢，再由丙○○騎乘
    807─ＱＥＫ號輕機車搭載乙○○離去，嗣經警發現丙○○
    、乙○○均未戴安全帽而加以攔下取締，因查扣上揭3支手
    機（已發還甲○○），始查獲上情。
二、案經甲○○訴由嘉義市政府警察局第一分局報告臺灣嘉義地
    方法院檢察署檢察官偵查起訴。
    理  由
壹、程序部分
一、按被告以外之人於審判外之言詞或書面陳述，除法律有規定
    者外，不得作為證據，刑事訴訟法第159 條第1 項固有明文
    ，惟被告以外之人於審判外之陳述，雖不符合同法第159 條
    之1 至第159 條之4 規定，但經當事人於審判程序同意作為
    證據，法院審酌該言詞陳述或書面陳述作成時之情況，認為
    適當者，亦得為證據，當事人、代理人或辯護人於法院調查
    證據時，知有第159 條第1 項不得為證據之情形，而未於言
    詞辯論終結前聲明異議者，視為有前項之同意，此觀同法第
    159條之5規定即明。查本判決後開引用各該被告丙○○、乙○○以外之人於審判外之陳述（包含書面陳述），皆屬傳聞
    證據，惟當事人雖知上開證據資料為傳聞證據，仍於本院審
    判期日中對各該證據資料均表示同意或無意見而不予爭執，
    且迄至言詞辯論終結前亦未再聲明異議，本院審酌上開證據
    資料製作時之情況尚無違法不當等瑕疵，且與本案具有關連
    性，認為以之作為證據應屬適當，揆諸前開規定，爰逕依刑
    事訴訟法第159條之5規定，認前揭證據資料均具有證據能力
    。
二、本案其餘非供述證據，當事人同意全部證據之證據能力，本
    院審酌該等證據作成及取得之程序均無違法之處，是後述所
    引用證據之證據能力均無疑義，合先敘明。
貳、實體部分
一、上揭犯罪事實，業據被告丙○○、乙○○於警詢、偵訊及本
    院審理時均坦承不諱，核與證人即告訴人甲○○於警詢及偵
    查時之證述相符，並有嘉義市政府警察局第一分局扣押筆錄
    、扣押物品目錄、贓物認領保管單、照片2張、嘉義市西區
    調解委員會調解筆錄在卷可稽，足認被告2人之自白與事實
    相符。綜上，本案事證明確，被告2人犯行堪以認定，均應
    依法論科。
二、按刑法第321條第1項第2款規定將「門扇」、「牆垣」、「
    其他安全設備」並列，則所謂「門扇」應專指門戶而言，係
    分隔住宅或建築物內外之出入口大門，而所謂「其他安全設
    備」，指門扇、牆垣以外，依社會通常觀念足認為防盜之一
    切設備者，即屬相當，窗戶、建築物之屋頂、內部諸門，具
    有防閑之效用，依社會通常之觀念，屬於維護安全之防盜設
    備，自屬該條文規定之安全設備。本件於99年8月29日凌晨0
    時30許之日出前，由被告丙○○於告訴人甲○○上開住處外
    把風，由被告乙○○係踰越告訴人甲○○上開住處之窗戶後
    ，進入屋內行竊，核被告2人上開犯罪所為，係犯刑法第321
    條第1項第1款、第2款之踰越安全設備夜間侵入住宅竊盜罪
    。被告2人就前開犯行，有犯意聯絡及行為分擔，均為共同
    正犯。另查，被告丙○○有如犯罪事實欄所載之前案紀錄，
    有其臺灣高等法院被告前案紀錄表在卷可稽，被告丙○○於
    受徒刑之執行完畢後，5 年以內故意再犯本件有期徒刑以上
    之罪，應依刑法第47條第1項之規定論以累犯，加重其刑。
三、爰分別審酌被告乙○○前未有犯罪前案紀錄，被告丙○○前
    有多次犯罪前案紀錄，曾因竊盜、贓物等案入監服刑及強制
    工作，甫於99年8月14日執行完畢出監，故意再犯本次竊盜
    罪，被告2人犯罪之動機、目的，被告丙○○在外把風、被
    告乙○○徒手踰越安全設備於夜間侵入住宅竊盜之手段，被
    告丙○○國小畢業，從事烤石綿瓦工作，被告乙○○國小畢
    業，於夜市賣小吃之智識程度，被告丙○○自陳未婚，獨自
    一人居住，被告乙○○自述已婚之家庭狀況，被告2人業已
    返還被害人甲○○部分財物，並與被害人甲○○達成調解並
    賠償1,000元之損失，及於犯後坦承犯行等一切情狀，分別
    量處如主文所示之刑。另被告乙○○未曾有犯罪前案紀錄之
    事實，有臺灣高等法院被告前案紀錄表在卷可參，被告乙○○於犯後坦承犯行，深表悔悟，且返還部分所得財物及與被
    害人達成調解賠償損失，堪認此係因一時失慮出罹刑典，經
    此偵審程序及刑之宣告後，當之所警惕，信無再犯之虞，本
    院因認所宣告之刑，以暫不執行為適當。爰併予宣告緩刑3
    年，緩刑期間付保護管束，並應於緩刑期滿6月前，向指定
    之政府機關、政府機構、行政法人、社區或其它符合公益目
    的之機構或團體提供提供40小時之義務勞務，以啟自新，並
    觀後效。
四、公訴人雖以被告丙○○有竊盜犯罪習慣，僅藉刑之執行實不
    足以矯正其惡習，請求依竊盜犯贓物犯保安處分條例第3條
    第1項及刑法第90條第1項規定併予諭知應於刑之執行前令入
    勞動場所強制工作等語，惟按保安處分係針對受處分人將來
    之危險性所為之處置，以達教化、治療之目的。我國現行刑
    法採刑罰與保安處分雙軌制，係在維持行為責任之刑罰原則
    下，為協助行為人再社會化之功能，以及改善行為人潛在之
    危險性格，期能達成根治犯罪原因、預防犯罪之特別目的。
    是保安處分中之強制工作，旨在對嚴重職業性犯罪及欠缺正
    確工作觀念或無正常工作因而犯罪者，強制其從事勞動，學
    習一技之長及正確之謀生觀念，使其日後重返社會，能適應
    社會生活。竊盜犯贓物犯保安處分條例第3條第1項規定：「
    十八歲以上之竊盜犯、贓物犯，有犯罪之習慣者，得於刑之
    執行前，令入勞動場所強制工作。」即係本於保安處分應受
    比例原則之規範，使保安處分之宣告，與行為人所為行為之
    嚴重性、行為人所表現之危險性及對於行為人未來行為之期
    待性相當之意旨而制定，而由法院視行為人之危險性格，決
    定應否令入勞動處所強制工作，以達預防之目的（最高法院
    96年度臺上字第338號判決參照）。又18歲以上之竊盜犯、
    贓物犯，有犯罪之習慣，且宣告之應執行之刑達1年以上者
    ，得於刑之執行前，令入勞動場所強制工作，竊盜犯贓物犯
    保安處分條例第2條第4項、第3條第1項定有明文。故竊盜犯
    及與竊盜案件有關之贓物犯，其保安處分之宣告及執行，係
    刑法第90條關於保安處分規定之特別法，自應優先適用，此
    觀同條例第1條之規定自明（最高法院97年度臺非字第222
    號判決參照）。查被告雖有竊盜前案紀錄，其自99年8月14
    執行完畢出監後，除本案犯罪外，尚無其他經起訴判決確定
    之竊盜案件，且衡量被告本次所竊財物價值及次數，情節尚
    非重大，尚不足認為其已有犯竊盜罪之習慣，況改正被告竊
    盜犯行之有效方法，在於提供適當之更生保護、就業機會及
    社會扶助等，並非僅有執行強制工作之保安處分一途，而強
    制工作之保安處分係就被告人身自由之長期且嚴格之限制，
    自應從嚴認定之。綜合被告行為之嚴重性、所表現之危險性
    及對其未來行為之期待性等情研判，給予適當之徒刑處罰已
    足，倘令其入勞動場所強制工作，則非屬適當甚且過度，故
    依比例原則，本院認為並無藉由保安處分之強制工作方式以
    達教化與治療目的之必要，爰不為令入勞動場所強制工作之
    諭知，併此敘明。
據上論斷，應依刑事訴訟法第273條之1第1項，刑法第28條、第
321條第1項第1款、第2款、第47條第1項、第74條第1項第1款、
第2項第5款、第93條第1項第2款，判決如主文。
本案經檢察官陳志川到庭執行職務。
中    華    民    國    99    年    10    月    28    日
                  刑事第三庭  法  官  葉淑儀
以上正本證明與原本無異。
如不服本判決應於收受判決後10日內向本院提出上訴書狀，並應
敘述具體理由；其未敘述上訴理由者，應於上訴期間屆滿後20日
內向本院補提理由書（均須按他造當事人之人數附繕本）「切勿
逕送上級法院」。告訴人或被害人如對於本判決不服者，應具備
理由請求檢察官上訴，其上訴期間之計算係以檢察官收受判決正
本之日期為準。
中    華    民    國    99    年    10    月    28    日
                              書記官  劉美娟
附錄論罪科刑法條：
中華民國刑法第321條第1項
犯竊盜罪而有左列情形之一者，處6 月以上、5 年以下有期徒刑
：
一、於夜間侵入住宅或有人居住之建築物、船艦或隱匿其內而犯
    之者。
二、毀越門扇、牆垣或其他安全設備而犯之者。
三、攜帶兇器而犯之者。
四、結夥三人以上而犯之者。
五、乘火災、水災或其他災害之際而犯之者。
六、在車站或埠頭而犯之者。

司法院資訊處製作；財團法人民間司法改革基金會備份。
